【裁判字號】    98,交聲,231
【裁判日期】    980527
【裁判案由】    違反道路交通管理處罰條例聲明異議
【裁判全文】
臺灣士林地方法院交通事件裁定
                           98年度交聲字第231、232、233號
    原處分機關  臺北市交通事件裁決所
    異  議  人
    即受處分人  甲○○
上列受處分人因違反道路交通管理處罰條例案件，對於臺北市交
通事件裁決所民國98年2 月12日所為之處分（共3 件，原處分案
號：北市裁申字第裁22-CG0000000、CG0000000 、A00YQ5153 號
）聲明異議，本院裁定如下：
    主    文
原處分均撤銷。
甲○○不罰。
    理    由
一、按法院受理交通事件，準用刑事訴訟法之規定，道路交通管
    理處罰條例第89前段定有明文；次按刑事訴訟法第154 條第
    2 項、第301 條第一項分別明定犯罪事實應依證據認定之，
    無證據不得認定犯罪事實，又不能證明被告犯罪者，法院應
    諭知無罪之判決，再認定犯罪事實所憑之證據，雖不以直接
    證據為限，間接證據亦包括在內，然而無論直接或間接證據
    ，其為訴訟上之證明，須於通常一般之人均不致有所懷疑，
    而得確信其為真實之程度者，始得據為有罪之認定，倘其證
    明尚未達到此一程度，而有合理之懷疑存在以致事實審法院
    無從取得有罪之確信時，即應由法院為諭知被告無罪之判決
    （最高法院76年臺上字第4986號刑事判例意旨參照），亦即
    刑事訴訟法上法院認定事實之最重要原則「認定被告有罪，
    就該有罪事實不能有任何之合理懷疑存在」，於法院審理行
    為人違反道路交通管理處罰條例案件時亦有適用。再按汽車
    駕駛人在禁止臨時停車處所停車者，處新臺幣（下同）600
    元以上1 千200 元以下罰鍰；又汽車駕駛人，駕駛汽車行車
    速度，超過規定之最高時速60公里以上，處新臺幣6 千元以
    上2 萬4 千元以下罰鍰，並當場禁止其駕駛，且汽車駕駛人
    行車速度，超過規定之最高時速60公里以上者，吊扣該汽車
    牌照3 個月；另汽車駕駛人違規停車而駕駛人不在場或行車
    速度超過規定之最高速限，經以科學儀器取得證據資料證明
    其行為違規，當場不能對駕駛人掣單舉發者，得對汽車所有
    人逕行舉發之，道路交通管理處罰條例第56條第1 項第1 款
    、第43條第1 項第2 款、第4 項前段、第7 之2 條，亦定有
    明文；末小型車違反同條例第56條第1 項第1 款及同條例第
    43條第1 項第2 款事件，駕駛人行車速度超過規定之最高時
    速80公里以上未滿100 公里、期限內繳納罰鍰或到案聽候裁
    決者，分別處900 元、1 萬2 千元罰鍰，復為違反道路交通
    管理事件統一裁罰基準及處理細則第2 條第2 項之裁罰基準
    表所明定。
二、本件異議人即受處分人甲○○所有之車號BZ-0947 號自用一
    般小客車，經臺北市政府警察局交通警察大隊直屬第二分隊
    員警，依97年9 月21日8 時45分在臺北市○○街139 號旁拍
    攝之採證相片，於97年10月2 日逕行舉發「騎樓停車，駕駛
    人不在場」違規，及經臺北縣政府警察局交通警察大隊，依
    97年9 月21日3 時2 分在臺北縣中和市臺64線19.7公里處往
    新店方向拍攝之採證相片，於97年10月16日逕行舉發「限速
    60公里、經測速時速141 公里、超速81公里（80公里以上未
    滿100 公里）」、「駕駛人行車速度超過規定之最高時速60
    公里以上」違規，受處分人於應到案日期前申訴，經原處分
    機關臺北市交通事件裁決所審查結果，仍認有前開違規行為
    ，而分別依道路交通管理處罰條例第43條第1 項第2 款及第
    4 項、第56條第1 項第1 款規定，各裁處罰鍰900 元、1 萬
    2 千元，並吊扣汽車牌照3 個月等情，有臺北縣政府警察局
    舉發違反道路交通管理事件通知單（北縣警交字第CG000000
    0 、CG0000000 號）、臺北市政府警察局舉發違反道路交通
    管理事件通知單（北市警交大字第A00YQ5153 號）、臺北市
    交通事件裁決所違反道路交通管理事件裁決書（北市裁申字
    第裁22-CG0000000、CG0000000 、A00YQ5153 號）可稽。
三、受處分人異議意旨略以：車輛BZ─0947號是伊名下車輛，但
    97年初起因為伊年紀大了，所以給次子董仁使用，董仁於97
    年10月初跟伊說車子於97年9 月14日左右掉了，報案後於10
    月2 日有找到，後來伊於97年10月16、17日左右在家裡陸續
    收到本案舉發單，伊於20日去臺北市交通事件裁決所詢問如
    何處理，他們說可以陳情，伊問董仁事情經過，董仁說因為
    他在公司是經理級，平常使用公司公務車，所以這部車很少
    使用，於97年9 月14日左右他將車停在新店北新游泳池旁邊
    的停車場，那是他公司附近，他自己也住在新店，因為9 月
    份那段時期天天下大雨，而且那裡的車位是免費的，所以他
    想停在那裡也沒有關係，平常沒有習慣每天去看車，於97年
    9 月30日才發現車子不見了，找了幾個鐘頭沒找到就去報案
    ，伊問完經過後就寫陳情書，本件違規實非伊或董仁所為，
    爰對原處分不服，依法聲明異議等語。
四、經查：
(一)、車號BZ─0947號自用一般小客車，於97年9 月21日3 時2 分
    ，經科學儀器拍照採證，在臺北縣中和市臺64線19.7公里處
    往新店方向限速60公里道路，以時速141 公里行駛；及於97
    年9 月21日8 時45分，經警拍照採證，在臺北市○○街139
    號旁騎樓停車之事實，有彩色採證相片共7 紙附卷可稽；
(二)、訊據受處分人甲○○自承為BZ─0947號車輛之車主，並自承
    該車平日交付其子董仁使用，惟堅決否認前述違規行為係其
    或董仁所為，辯稱：該車於97年9 月14日左右即失竊等語。
    查報案人董仁於97年9 月30日向臺北縣政府警察局新店分局
    江凌派出所申報BZ─0947號自用一般小客車遭竊遺失，報案
    內容陳明約2 週前（即97年9 月14日左右）將車輛停放在北
    新游泳池旁停車場，停放完畢即離開，2 週中間都沒有回去
    看車，直至97年9 月30日始發現遭竊等語，嗣經警通知該車
    因遭棄置保管在濱江逾時保管場而尋獲，於97年10月2 日領
    回等情，有臺北縣政府警察局新店分局98年3 月12日函檢送
    之車輛失竊報案卷宗可考，又本案違規行為時間均為97年9
    月21日，惟於97年10月2 日、16日始由臺北市政府警察局、
    臺北縣政府警察局分別掣單舉發等情，有舉發單3 紙可憑，
    依上開報案及舉發經過，受處分人之子董仁於97年9 月30日
    報案時即已陳明車輛平日保管及發現遭竊情形明確，而本案
    違規時間雖均於董仁報案之前，然舉發日期均為報案日之後
    ，尚無證據顯示受處分人或報案人於報案前即知悉將遭舉發
    處罰之事實，堪信報案內容具有相當之可信性；且衡以本案
    違規均係事後經警逕行舉發，未經當場查獲違規行為人，並
    無證據顯示違規行為人係受處分人或其自承交付使用之人所
    為，受處分人否認與本案違規行為相關，自非全無可信。從
    而，本件舉發及裁罰之證據，尚有未足，依前揭訴訟上之待
    證事實「倘有懷疑，則從被告之利益作解釋」之證據法則，
    應作對受處分人有利之認定，而認受處分人所辯為可採。
五、綜上，原處分機關認定受處分人有違反道路交通管理處罰條
    例之行為，所本以裁罰之證據資料，不足以認定所指之違規
    事實，此外，復查無其他積極證據足認受處分人有原處分意
    旨所指違規，是原處分機關對受處分人為前述裁決，均難認
    為允當。本件受處分人之異議為有理由，應由本院將原處分
    均撤銷，改諭知受處分人不罰，以資適法。
六、據上論斷，依道路交通案件處理辦法第20條前段，裁定如主
    文。
中    華    民    國    98    年    5     月    27    日
                  交通法庭  法  官  孫  曉  青
以上正本證明與原本無異
如不服本裁定應於送達後5日內向本院提出抗告狀。
                            書記官  李  佳  穎
中    華    民    國    98    年    5     月    27    日


司法院資訊處製作；財團法人民間司法改革基金會備份。
